臺灣臺中地方法院民事裁定　　　　　100年度司養聲字第190號
聲　請　人
即　收養人　蘇金堂
聲　請　人
即被收養人　吳潤華
法定代理人　陳彩蓮
上列當事人間聲請收養認可事件，本院裁定如下：
    主  文
蘇金堂於民國一○○年七月十二日收養吳潤華為養女，應予認可
。
聲請程序費用由聲請人負擔。
    理  由
一、按臺灣地區與大陸地區人民收養之成立及終止，依各該收養
    者被收養者設籍地區之規定，臺灣地區與大陸地區人民關係
    條例第56條第1項定有明文。本件收養人為中華民國人民，
    而被收養人為大陸地區人士，此有聲請人提出之後揭戶籍資
    料可證。揆諸上開規定，即應分別適用台灣地區及大陸地區
    關於收養之法律。
二、次按夫妻收養子女時，應共同為之。但夫妻之一方收養他方
    之子女，得單獨收養；子女被收養時，應得其父母同意。前
    項同意應作成書面並經公證。但已向法院聲請收養認可者，
    得以言詞向法院表示並記明筆錄代之；滿7歲以上之未成年
    人被收養時，應得其法定代理人之同意。被收養者之父母已
    依前2項規定以法定代理人之身分為同意時，得免依前條規
    定為同意；收養應以書面為之，並向法院聲請認可。收養有
    無效、得撤銷或違反其他法律規定者，法院應不予認可；法
    院為未成年人被收養之認可時，應依養子女最佳利益為之；
    收養自法院認可裁定確定時，溯及於收養契約成立時發生效
    力，民法第1074條第1款、第1076條之1第1、2項、第1076之
    2第2、3項、第1079條、第1079條之1、第1079條之3前段分
    別定有明文。又臺灣地區人民收養大陸地區人民為養子女，
    有下列情形之一者，法院亦應不予認可：一、已有子女或養
    子女者。二、同時收養2人以上為養子女者。三、未經行政
    院設立或指定之機構或委託之民間團體驗證收養之事實者，
    臺灣地區與大陸地區人民關係條例第65條亦有明文。再按繼
    父經繼子女的生父母同意，可以收養繼子女，並可以不受本
    法第4條第3項（生父母有特殊困難無力扶養之不滿14周歲未
    成年子女可以被收養）、第5條第3項（有特殊困難無力扶養
    子女的生父母可以作送養人）、第6條（收養人應當同時具
    備無子女、有扶養教育被收養人的能力、未患有在醫學上認
    為不應當收養子女的疾病、年滿30周歲之條件）和被收養人
    不滿14周歲以及收養1名的限制；收養應當向縣級以上人民
    政府民政部門登記。中華人民共和國收養法第4條第3項、第
    5條第3項、第6條、第14條、第15條第1項前段亦有明文規定
    。
三、本件聲請意旨略以：收養人蘇金堂（男、民國18年11月9日
    生、身分證統一編號：Ｚ000000000號）與被收養人即大陸地
    區人士吳潤華（女、82年4月1日生）之生母陳彩蓮已於92年
    3 月3日結婚，為使被收養人得以來臺共同生活，以便照顧
    被收養人，收養人遂於100年7月12日與被收養人訂立書面收
    養契約，並經被收養人生父吳培新、生母即法定代理人陳彩
    蓮同意，由收養人收養被收養人為養女，再依民法第1079條
    第1項規定聲請鈞院認可等語，並提出收養契約書、戶籍謄
    本、收養人之健康檢查表、經公證並經海基會認證之委託書
    、中華人民共和國收養登記證、監護權公證書、生父聲明書
    、被收養人及其生父之居民身分證等為證。
四、經查：被收養人吳潤華（82年4月1日生）係7歲以上之未成
    年人，其於100年7月12日與收養人簽立書面收養契約，兩造
    確有收養之合意，並經被收養人生父吳培新、生母即法定代
    理人陳彩蓮同意，本件收養亦經大陸地區廣東省湛江市民政
    局登記，又本件收養並不具有民法第1079條之4、之5所定無
    效或得撤銷之原因，且與臺灣地區與大陸地區人民關係條例
    第65條之規定無違，復符合大陸地區收養法之規定，聲請人
    間已合法成立收養關係，有前開證據在卷可憑，再經收養人
    、被收養人及其生母分別於本院100年8月17日、同年11月23
    日訊問時到庭陳明收養、被收養及出養意願可據。
五、本件收養，另經本院函請財團法人中華民國兒童福利聯盟文
    教基金會派員進行訪視，其訪視結果略以：(一)出養必要性：
    被收養人生母現年45歲，從事工廠作業員，其與被收養人生
    父離婚後，便持續照顧被收養人直至再婚，即便後來交由自
    己父母照顧，而與被收養人分隔兩地，仍經常對被收養人表
    達關心，盡力維繫母女感情，據其表示被收養人生父不願負
    擔照顧孩子之責任，現被收養人生母已再婚，又清楚表達期
    待現任丈夫即收養人收養被收養人，並將被收養人接至臺灣
    照顧，就生母方之意願，評估本案具出養必要性。(二)收養人
    現況：收養人現年82歲，50歲時辦理軍職退休，未再工作，
    健康狀況尚可，每月固定領有退休俸，評估經濟狀況穩定，
    且與被收養人生母相互尊重、感情融洽，夫妻關係穩定，收
    養人婚後便開始共同負擔被收養人之生活費，今年初更與被
    收養人生母一同照顧被收養人，期待在法律上成為被收養人
    之父親角色而收養，其收養意願明確。(三)照顧計畫之可行性
    ：收養人教養態度正向，與被收養人互動融洽，在身世告知
    部分，收養人不會阻止被收養人與生父見面，並正向看待其
    血緣關係，評估照顧計畫可行性高。(四)試養情形：被收養人
    與收養人共同生活半年期間，就被收養人自我表述其與收養
    人互動融洽、和樂，且其認定被收養人為爸爸，也適應現在
    的家庭生活，同時收養人也與被收養人生母共同負擔被收養
    人之照顧及管教責任，了解孩子的個性，也關心孩子的生活
    ，評估試養情形穩定。(五)綜上所述，考量被收養人生母已與
    收養人結婚，婚姻關係穩定，且收養人經濟狀況穩定，收養
    意願明確，與被收養人之關係亦為良好，被收養人亦明確表
    達被收養之意願，故評估收養人合適收養被收養人等語，此
    有該基金會100年9月28日兒盟訪字第1000265號函暨所附之
    收出養事件家庭訪視報告在卷可稽。執此，本院綜合上情並
    參考前揭訪視報告之評估與建議，認被收養人生母已與收養
    人結婚，收養人與被收養人相處融洽，亦為被收養人之實際
    照顧者，且照顧情形良好，收養人顯有足夠之教養能力，足
    以教養被收養人。而本件收養成立後，被收養人之環境未有
    更易，於被收養人並無不利之情形，是本件收養符合被收養
    人之最佳利益，自應予認可，並溯及於100年7月12日簽訂收
    養書面契約時發生效力。
六、依非訟事件法第21條第1項、第23條，民事訴訟法第85條第1
    項前段，裁定如主文。
中    華    民    國   100    年    12    月    12    日
                  家事法庭  司法事務官  蔡伊萍
以上正本係照原本作成。
如不服本件裁定，得於裁定書送達之翌日起10日內，以書狀敘述
理由，向本院提起抗告，並應繳納抗告費新台幣1000元。
中    華    民    國   100    年    12    月    12    日
                                書記官  江美琪